臺灣臺南地方法院刑事判決
110年度交易字第358號
公  訴  人  臺灣臺南地方檢察署檢察官
被      告  陳志男





上列被告因公共危險等案件，經檢察官提起公訴（110年度偵字
第4781號），被告於準備程序中就被訴事實為有罪之陳述，經本
院裁定進行簡式審判程序，判決如下：
    主          文
陳志男犯不能安全駕駛動力交通工具罪，累犯，處有期徒刑拾月
；又犯過失傷害罪，處拘役貳拾日，如易科罰金，以新臺幣壹仟
元折算壹日。
　　犯罪事實及理由
一、本件犯罪事實及證據，除下列補充及更正外，其餘均引用檢
    察官起訴書之記載（如附件）：
　㈠起訴書犯罪事實欄一第10行「本應注意行經無號誌之交岔路
    口，應減速慢行，作隨時停車之準備」應更正為「本應注意
　　慢車行駛至無號誌之交岔路口，支線道車應暫停讓幹線道車
    先行」、第17行「沿榮譽街由西往東方向駛至」應更正為「
    亦疏未注意車前狀況且未減速慢行」。
　㈡起訴書證據欄應補充「被告陳志男於本院之自白、告訴人鍾
    文達於本院之指訴、本院110年度南司刑移調字第228號調解
    筆錄、本院民國110年12月13日公務電話紀錄及臺南市車輛
    行車事故鑑定會南鑑0000000案鑑定意見書」。
二、本件係經被告於準備程序當庭表示認罪，而經本院裁定以簡
    式審判程序加以審理，則依據刑事訴訟法第273條之2、同法
    第159條第2項之規定，不適用傳聞法則有關限制證據能力之
    相關規定。
三、論罪科刑：
  ㈠論罪理由：　　　
　１按行為後法律有變更者，適用行為時之法律。但行為後之法
    律有利於行為人者，適用最有利於行為人之法律，刑法第2
    條第1項定有明文。查被告行為後，刑法第185條之3第1項業
    於111年1月28日修正公布，並於同年1月30日生效施行，修
    正前刑法第185條之3第1項規定「駕駛動力交通工具而有下
    列情形之一者，處2年以下有期徒刑，得併科20萬元以下罰
    金」，而新修正刑法第185條之3規定「駕駛動力交通工具而
    有下列情形之一者，處3年以下有期徒刑，得併科30萬元以
    下罰金」，經比較修正前後之規定，以修正前之規定有利於
    被告，自應適用修正前刑法第185條之3第1項之規定予以論
    處。
  ２核被告所為，係犯修正前刑法第185條之3第1項第1款之不能
    安全駕駛動力交通工具罪及刑法第284條前段之過失傷害罪
    。
　３按刑法第185條之3第1項已經規定「駕駛動力交通工具而有下
    列情形之一者，處2年以下有期徒刑，得併科20萬元以下罰
    金：一、吐氣所含酒精濃度達每公升0.25毫克或血液中酒精
    濃度達百分之0.05以上。…」，倘若行為人酒後駕車，有酒
    測值每公升0.25毫克或其他不能安全駕駛之情形，符合上揭
    構成要件，已就其「酒醉駕車」之行為依上開規定單獨處罰
    時，倘再認其「酒醉駕車」之行為符合道路交通管理處罰條
    例第86條第1項之規定，應依該條項之規定加重，就行為人
    「酒醉駕車」之單一行為顯有重複評價之嫌。又修正前刑法
    第185條之3之法定刑係2年以下有期徒刑，得併科20萬元以
    下罰金，然修正前刑法第284條第1項前段過失傷害係6月以
    下有期徒刑、拘役或500元以下罰金之罪，倘依照道路交通
    管理處罰條例第86條之規定加重，最重本刑僅係有期徒刑9
    月，刑法第185條之3之規定顯然較重。則刑法第185條之3既
    已經就酒後駕車部分特別規定為獨立之犯罪行為，且歷經數
    次修法加重刑責，顯見立法者就此類型犯罪危害非輕，自應
    逕論以較重之刑法第185條之3，與刑法第284條第1項予以併
    合處罰，就刑法第284條之過失傷害部分，不再依道路交通
    管理處罰條例之規定加重（臺灣高等法院暨所屬法院105 年
    法律座談會刑事類提案第33號研討結果參照）。查被告本案
    酒後駕車行為，既另成立較重之不能安全駕駛動力交通工具
    罪，則被告所犯本案過失傷害犯行，若再依道路交通管理處
    罰條例第86條第1項規定予以加重其刑，無異於重複加重，
    而為雙重評價過度處罰。是被告所犯本案過失傷害罪，自無
    庸再依道路交通管理處罰條例第86條第1項規定加重其刑。
    公訴意旨認被告就此部分犯行應依上開規定加重其刑，容有
    誤會，附此敘明。
  ㈡罪數：　　
　　被告所犯上開2罪，犯意各別，行為獨立，應分論併罰。
　㈢加重減輕事由：
　１被告前因①犯不能安全駕駛動力交通工具罪，經本院以108年
    度交簡字第544號判決判處有期徒刑6月，如易科罰金，以新
    臺幣（下同）1千元折算1日確定，又因②犯不能安全駕駛動
    力交通工具罪，經本院以108年度交簡字第754號判決判處有
    期徒刑6月，併科罰金3萬元，有期徒刑如易科罰金，罰金如
    易服勞役，均以1千元折算1日確定，上開①、②案件所處有期
    徒刑部分嗣經本院以108年度聲字第953號裁定定應執行刑為
    有期徒刑10月，如易科罰金，以1千元折算1日確定，與上開
    ②案件罰金易服勞役接續執行，於109年6月7日縮刑期滿執行
    完畢，有臺灣高等法院被告前案紀錄表附卷足參，詎被告復
    於前案執行完畢5年以內又故意再犯本案有期徒刑以上之不
    能安全駕駛動力交通工具罪，為累犯，依其前後犯案之情節
    ，顯見被告未因前案徒刑執行完畢有所警惕，其對刑罰之反
    應力顯然薄弱，有其特別惡性，且無應量處最低法定刑又無
    法適用刑法第59條酌量減輕其刑規定之情形，參酌司法院釋
    字第775號解釋意旨，對被告加重其刑，無違憲法罪刑相當
    原則，爰就被告所犯不能安全駕駛動力交通工具罪部分依刑
    法第47條第1項之規定加重其刑。
　２查被告於本件車禍肇事後，於有偵查權限之機關或人員尚不
    知何人肇事前，即主動向據報前往醫院處理之臺南市政府警
    察局第一分局交通分隊警員陳有恭承認為其駕車肇事等情，
    有臺南市政府警察局第一分局交通分隊道路交通事故肇事人
　　自首情形紀錄表附卷可稽，參以被告事後並未逃避偵審之事
    實，應認其本案犯行合於自首之要件，爰依刑法第62條前段
    之規定減輕其刑，並依刑法第71條第1項之規定先加後減。
　㈣科刑審酌情形：　
　　爰依被告於本院之供述及卷內事證等，審酌：被告顯然漠視
    酒後駕車對一般往來之人車所生高度危險性之犯罪動機，家
    庭經濟狀況勉持、之前從事粗工、月薪約2萬元之生活狀況
    （依警詢筆錄所載），高職畢業之智識程度（依戶籍資料所
    載），本次酒後駕駛電動自行車行駛於市區道路肇事致人受
    傷，經警測得吐氣所含酒精濃度達每公升1.2毫克，其就本
    次車禍發生之過失程度為肇事主因、告訴人鍾文達為肇事次
    因，本案犯行致告訴人受有鼻骨骨折及肢體多處擦挫傷等傷
    害，被告事後坦承犯行之犯後態度，於本院與告訴人調解成
    立願賠償損害5萬元，已給付3萬4,000元，餘1萬6,000元尚
    未給付等一切情狀，分別量處如主文所示之刑，並就所犯過
    失傷害罪所處拘役部分諭知易科罰金之折算標準，以資懲儆
    。
據上論斷，應依刑事訴訟法第284條之1、第273條之1第1項、第2
99條第1項前段、第310條之2、第454條第2項，刑法第2條第1項
前段、第185條之3第1項第1款（修正前）、第284條前段、第47
條第1項、第62條前段、第41條第1項前段，刑法施行法第1條之1
第1項，判決如主文。
本案經檢察官莊立鈞提起公訴，檢察官盧駿道、李駿逸到庭執行
職務。 
中　　華　　民　　國　　111 　年　　4 　　月　　25　　日
　　　　　　　　　刑事第十六庭  法　官　鄭雅文
以上正本證明與原本無異。
如不服本判決應於判決送達後20日內向本院提出上訴書狀，並應
敘述具體理由；其未敘述上訴理由者，應於上訴期間屆滿後20日
內向本院補提理由書（均須按他造當事人之人數附繕本）「切勿
逕送上級法院」。告訴人或被害人如對於本判決不服者，應具備
理由請求檢察官上訴，其上訴期間之計算係以檢察官收受判決正
本之日期為準。
  　　　　　　　　　　　　　　　書記官　鄭佩玉
中　　華　　民　　國　　111 　年　　4 　　月　　25　　日
附錄論罪科刑法條：
刑法第185條之3（修正前）
駕駛動力交通工具而有下列情形之一者，處2年以下有期徒刑，
得併科20萬元以下罰金：
一、吐氣所含酒精濃度達每公升0.25毫克或血液中酒精濃度達百
    分之0.05以上。
二、有前款以外之其他情事足認服用酒類或其他相類之物，致不
    能安全駕駛。
三、服用毒品、麻醉藥品或其他相類之物，致不能安全駕駛。
因而致人於死者，處3年以上10年以下有期徒刑；致重傷者，處1
年以上7年以下有期徒刑。
曾犯本條或陸海空軍刑法第54條之罪，經有罪判決確定或經緩起
訴處分確定，於5年內再犯第1項之罪因而致人於死者，處無期徒
刑或5年以上有期徒刑；致重傷者，處3年以上10年以下有期徒刑
。

刑法第284條
因過失傷害人者，處1年以下有期徒刑、拘役或10萬元以下罰金
；致重傷者，處3年以下有期徒刑、拘役或30萬元以下罰金。